臺灣嘉義地方法院刑事判決
110年度易字第605號
公  訴  人  臺灣嘉義地方檢察署檢察官
被      告  何淵源

上列被告因詐欺案件，經檢察官提起公訴（110年度偵字第4864
號），本院判決如下：
    主  文
何淵源無罪。
    理  由
一、公訴意旨略以：被告何淵源可預見提供行動電話門號予他人
    使用，可能施以助力使他人遂行詐欺取財犯行，仍基於幫助
    他人詐欺取財之不確定故意，因友人江○彬允諾給付新臺幣
    （下同）3,000元之報酬，遂於民國110年1月21日，在臺中
    市○○區○○路000號之遠傳電信豐原成功加盟門市，申辦00000
    00000號行動電話門號（下稱本案門號），並將該門號SIM卡
    提供予江○彬使用，惟江○彬並未交付前所允諾之報酬予被告
    。嗣江○彬取得本案門號後，即意圖為自己不法之所有，基
    於以網際網路對公眾散布而詐欺取財之犯意，於110年1月31
    日晚間7時許前某時，使用「林聖恩」之帳號，在臉書「新
    楓之谷-全伺服器買賣」社團內，刊登出售遊戲虛擬寶物之
    訊息而對公眾散布之，陳○銘於瀏覽後因有意購買而以臉書
    私訊及電話與江○彬聯繫，江○彬即以本案門號與陳○銘聯繫
    交易事宜，並佯稱要先交付8,000元之定金云云，致陳○銘陷
    於錯誤，於110年1月31日晚間8時27分，委請友人以網路銀
    行轉帳8,000元至江○彬所指定、王○森（涉犯幫助詐欺取財
    罪嫌部分，另經檢察官以罪嫌不足為由，為不起訴處分）名
    下之上海商業儲蓄銀行帳號00000000000000號帳戶（下稱上
    海商銀帳戶）內，於轉帳後即無法與「林聖恩」取得聯繫，
    亦未能收到遊戲虛擬寶物。陳○銘發覺受騙報警處理，始循
    線查悉上情，因認被告所為，係涉犯刑法第30條第1項前段
    、第339條第1項之幫助詐欺取財罪嫌。
二、犯罪事實應依證據認定之，無證據不得認定犯罪事實；不能
    證明被告犯罪者應諭知無罪之判決，刑事訴訟法第154條第2
    項、第301條第1項分別定有明文。又犯罪事實之認定，應憑
    證據，如未能發現相當證據或證據不足以證明被告犯罪時，
    自不能以推測或擬制之方法，以為裁判之基礎。檢察官就被
    告犯罪事實，應負舉證責任，並指出證明之方法，為刑事訴
    訟法第161條第1項所明定。因此，檢察官對於起訴之犯罪事
    實，應負實質之舉證責任。倘其所提出之證據，不足為被告
    有罪之積極證明，或其闡明之證明方法，無從說服法院形成
    被告有罪之心證，基於無罪推定之原則，自應為被告無罪之
    諭知。而認定犯罪事實所憑之證據，無論直接或間接證據，
    其為訴訟上之證明，須於通常一般之人均不致有所懷疑，而
    得確信其為真實之程度者，始得據為有罪之認定，倘其證明
    尚未達到此一程度，而有合理之懷疑存在時，因而為無罪之
    判決，即不得任意指為違法（最高法院110年度台上字第202
    3號、109年度台上字第4809號判決意旨參照）。
三、又犯罪事實之認定，係據以確定具體的刑罰權之基礎，自須
    經嚴格之證明，故其所憑之證據不僅應具有證據能力，且須
    經合法之調查程序，否則即不得作為有罪認定之依據；倘法
    院審理之結果，認為不能證明被告犯罪，而為無罪之諭知，
    即無刑事訴訟法第154條第2項所謂「應依證據認定」之犯罪
    事實之存在。因此，同法第308條前段規定，無罪之判決書
    只須記載主文及理由，而其理由之論敘，僅須與卷存證據資
    料相符，且與經驗法則、論理法則無違即可，所使用之證據
    亦不以具有證據能力者為限，即使不具證據能力之傳聞證據
    ，亦非不得資為彈劾證據使用。故無罪之判決書，就傳聞證
    據是否例外具有證據能力，本無須於理由內論敘說明，最高
    法院100年度台上字第2980號判決可資參照。準此，被告既
    經本院認定無罪，即無庸再論述所援引相關證據之證據能力
    ，合先敘明。
四、公訴意旨認被告涉犯幫助詐欺取財罪嫌，係以被告於警詢及
    檢察事務官詢問時之供述、通聯調閱查詢單、證人陳○銘於
    警詢時之證述、臉書網頁擷取畫面、對話紀錄、轉帳畫面、
    上海商銀帳戶之客戶基本資料、申請人基本資料、帳戶交易
    明細查詢等件為論據。訊據被告堅詞否認有何幫助詐欺取財
    之犯行，辯稱：其申辦本案門號後約3天，就發現本案門號S
    IM卡遺失，當時其與江○彬住在一起，應該是江○彬偷偷拿走
    等語。
五、經查：
　㈠本案門號為被告於110年1月21日，在臺中市○○區○○路000號之
    遠傳電信豐原成功加盟門市所申辦乙節，業經被告於警詢、
    檢察事務官詢問、本院準備程序及審理時所坦認（見110年
    度偵字第4864號卷【下稱偵字卷】第10、155頁，本院易字
    卷第33、68至69頁），並有通聯調閱查詢單1份在卷可稽（
    見偵字卷第37至38頁）。又陳○銘於110年1月31日晚間7時許
    ，在臉書「新楓之谷-全伺服器買賣」社團內，看到臉書帳
    號「林聖恩」之人刊登要出售遊戲虛擬寶物「輪迴」之訊息
    ，陳○銘以臉書私訊及電話與「林聖恩」聯繫，「林聖恩」
    稱要先交付8,000元之定金云云，陳○銘因而於110年1月31日
    晚間8時27分，委請友人以網路銀行轉帳8,000元至「林聖恩
    」所指定之上海商銀帳戶，陳○銘於轉帳後即無法與「林聖
    恩」取得聯繫，亦未收到遊戲虛擬寶物，又「林聖恩」所使
    用之行動電話門號即為本案門號，且上海商銀帳戶係由江○
    彬使用王○森之名義所申辦，由江○彬使用等情，亦經證人即
    告訴人陳○銘於警詢時（見偵字卷第17至19頁）、證人王○森
    於警詢時（見偵字卷第22至24頁）證述明確，並有臉書頁面
    擷取畫面2張、行動電話通話紀錄翻拍照片、轉帳明細翻拍
    照片各1張、陳○銘與「林聖恩」之臉書私訊對話紀錄、上海
    商銀帳戶之客戶基本資料、帳戶交易明細查詢各1份附卷足
    憑（見偵字卷第27至33、49至53頁），是此部分之事實，首
    堪認定。
　㈡被告雖辯稱：本案門號之SIM卡是江○彬未經其同意拿走等語
    （見本院易字卷第68至69頁），然查，被告於警詢時先供稱
    ：其友人江○彬未經其同意將本案門號拿走使用等語（見偵
    字卷第10頁）、於檢察事務官詢問時供稱：其申辦本案門號
    後，將SIM卡交給江○彬使用等語（見偵字卷第155至156頁）
    、於本院準備程序及審理時又改稱：本案門號SIM卡是遺失
    ，應該是江○彬偷偷拿走等語（見本院易字卷第35至37、69
    至70頁），是被告就江○彬如何取得本案門號之SIM卡乙節，
    所述前後不一，則其辯稱該SIM卡是遺失等語，即難遽信屬
    實。又被告於本院準備程序及審理時雖供稱：其申辦本案門
    號後將SIM卡放在手機裡，約3天後發現手機沒有辦法連上網
    路，才發現SIM卡不見。只有SIM卡不見，手機沒有不見，其
    當下沒有處理，就放著，沒有想到要去掛失，其又付了1個
    月的費用之後才去停用等語（見本院易字卷第35至37，68至
    71頁），然倘江○彬有未經被告之同意取走SIM卡使用之需求
    ，其應無大費周章僅拿取SIM卡，而未將可搭配使用之手機
    一併取走之可能，且被告於知悉SIM卡遺失，不僅未立即停
    用，甚至又於給付1期門號資費後方停用，此與一般行動電
    話門號SIM卡遺失之人之反應相左，被告辯稱其SIM卡遺失之
    情節與常情不符，要難採信，堪認本案門號之SIM卡，應係
    被告交付並同意江○彬使用無訛，然此尚無從遽以推論被告
    係基於幫助詐欺取財之不確定故意而交予江○彬。
　㈢行動電話門號於申請後並不限於申請人本人使用，一般人為
    方便或為求能使用特定電信公司資費方案而使用親友名義申
    辦之行動電話門號，並非少見，且行動電話門號係聯繫用之
    工具，而可用以聯繫之事項多端，非必然均與犯罪有關，況
    一般人申請行動電話門號之目的係為搭配手機使用，與金融
    機構帳戶係用來作為資金流通並可作為個人社會信用表徵不
    同，行動電話門號於申辦之審核上亦未若金融機關帳戶之申
    辦困難，是一般人對於妥善保管使用自己名下行動電話門號
    之意識，往往未若金融機關帳戶般警覺。經查，被告與江○
    彬係透過手機交友軟體Grinder認識，被告於109年11月15日
    起與江○彬同居於臺中市中區公園路上江○彬之租屋處，二人
    同住於一間房間，被告於110年2月9日方搬回嘉義縣之戶籍
    地居住，此經被告於警詢、本院準備程序及審理時供述明確
    （見偵字卷第11至13頁，本院易字卷第34至36、74至76頁）
    ，又江○彬於110年1月14日傳送簡訊予被告，內容為「你到
    底怎麼了，我到底要怎麼做，每一次這樣子我真的快瘋了，
    可以給我一個答案嗎」、「源我發現我好像都做不好」，此
    有手機簡訊翻拍照片1張附卷可參（見偵字卷第35頁），被
    告與江○彬間既曾同居，彼此間有上開簡訊往來，可見其等
    間具有相當程度之親誼關係，則被告將其所申辦之本案門號
    ，提供予當時與其同居已約有2月、具有一定熟稔程度之江○
    彬使用，依據上開說明，實難認被告必會深入瞭解江○彬使
    用本案門號之用途方才提供，亦難逕認被告能夠預見到江○
    彬會將本案門號作為詐欺犯罪使用之工具。
　㈣又陳○銘係因受「林聖恩」之欺騙，方將款項匯入上海商銀帳
    戶，業如前述，參以證人王○森於警詢時證稱：上海商銀帳
    戶是其前男友江○彬使用其名字在網路上申辦等語（見偵字
    卷第22至23頁），可知「林聖恩」是使用被告交付予江○彬
    之門號與陳○銘聯繫，並使陳○銘匯款至江○彬冒用王○森名義
    申辦之上海商銀帳戶內，堪認本案詐騙陳○銘之犯行，應係
    由江○彬單獨所為，此與一般社會上常見使用人頭帳戶、人
    頭門號並有多層分工之集團詐騙犯罪不同。又觀諸全卷，除
    本案之外，並無其他使用本案門號作為聯絡工具來詐騙他人
    之情形，足見江○彬使用本案門號作為詐騙工具之次數甚少
    ，並非慣常以該門號實行騙術之人，亦難認是以此為業者，
    參酌被告於本院審理時供稱：其不知道江○彬是否有在工作
    等語（見本院易字卷第75頁），則被告主觀上得否預見到江
    ○彬取走本案門號並使用之過程中，亦會使用其所提供之本
    案門號進行本案詐欺取財犯行，此並非殆然無疑，基於罪疑
    唯輕原則，尚不能僅憑被告客觀上有交付本案門號SIM卡予
    江○彬之行為，即逕認定被告具有幫助他人詐欺取財之不確
    定故意，要不能遽以公訴意旨所指罪責相繩。
　㈤至被告於警詢時雖供稱：其申辦門號時，江○彬有說會給其3,
    000元，但辦完之後其都沒有跟江○彬收錢等語（見偵字卷第
    11頁），然被告於本院準備程序及審理時已改為否認江○彬
    有上開表示（見本院易字卷第40至41、71頁），此外亦無其
    他證據可以佐證被告於警詢時之供述，則江○彬是否確實有
    承諾要以3,000元為代價向被告取得本案門號，並非無疑。
    況縱被告於警詢時所述為真，然依據被告於警詢時之供述，
    其終未向江○彬取得代價，且被告與江○彬間具有親誼關係，
    業如前述，此與一般販賣人頭門號之人係以取得一定對價為
    目的而將行動電話門號交予不熟識且無特殊信賴關係之人使
    用之情形迥然不同，則被告得否認知到其係以3,000元為對
    價將本案門號交予江○彬使用，並得由此進一步認知到江○彬
    將以本案門號作為不法犯罪之工具，仍值存疑，要不能為僅
    憑此為不利於被告之認定。
六、綜上所述，公訴意旨認被告所涉幫助詐欺取財犯行之證據，
    尚難認已達於通常一般人均不致有所懷疑，而得確信其為真
    實之程度。此外，復無其他積極證據足認被告有公訴意旨所
    指之犯行，揆之首開說明，自應為無罪之諭知，以昭審慎。
據上論斷，應依刑事訴訟法第301條第1項，判決如主文。
本案經檢察官謝雯璣提起公訴，檢察官徐鈺婷到庭執行職務。
中　　華　　民　　國　　111 　年　　5 　　月　　31　　日
　　　　　　　　　刑事第六庭  審判長法　官　王慧娟

　　　　　　　　　　　　　　    　　法　官　林富郎

  　　　　　　　　　　　　　　　  　法　官　官怡臻
以上正本證明與原本無異。
如不服本判決應於收受判決後20日內向本院提出上訴書狀，並應
敘述具體理由；其未敘述上訴理由者，應於上訴期間屆滿後20日
內向本院補提理由書（均須附繕本）「切勿逕送上級法院」。告
訴人或被害人如對於本判決不服者，應具備理由請求檢察官上訴
，其上訴期間之計算係以檢察官收受判決正本之日期為準。
中　　華　　民　　國　　111 　年　　5 　　月　　31　　日
                                    書記官  李彥廷